【裁判字號】    98,毒抗,30
【裁判日期】    980213
【裁判案由】    毒品危害防制條例
【裁判全文】
臺灣高等法院刑事裁定                  98年度毒抗字第30號
抗  告  人
即  被  告  甲○○
上列抗告人即被告因違反毒品危害防制條例案件，不服臺灣臺北
地方法院97年度毒聲字第1087號，中華民國97年12月22日所為令
入勒戒處所觀察、勒戒之裁定（聲請案號：臺灣臺北地方法院檢
察署97年度聲觀字第767 號），提起抗告，本院裁定如下：
    主  文
抗告駁回。
    理  由
一、本件抗告意旨略以：抗告人即被告甲○○（簡稱被告）於民
    國（下同）97年7 月22日為警查獲時僅有施用愷他命，被告
    從未施用毒品安非他命或甲基安非他命，被告之驗尿報告亦
    呈甲基安非他命類陰性反應，此有濫用藥物檢驗報告在卷可
    稽；又被告亦未施用MDMA，不知驗尿報告中MDMA何以呈陽性
    反應，可能係被告因病長期服用藥物所致之偽陽性反應，抑
    或係因藥頭製作愷他命粉末過程中混入微量MDMA粉末，致被
    告施用愷他命時因不知情而一併吸入，此觀被告之驗尿報告
    中MDMA僅檢出微量可證，而毒品危害防制條例對施用毒品之
    行為僅罰故意，被告既不知所施用之毒品內有MDMA成分，自
    不構成施用第二級毒品罪責；又被告施用第三級管制藥品愷
    他命之行為，業經臺灣臺中地方法院裁處罰鍰確定，自無再
    罰或送觀察勒戒之必要等語，並提出臺灣臺中地方法院97年
    度中秩字第769 號裁定影本1 份為證。
二、按安非他命、甲基安非他命及MDMA均為毒品危害防制條例第
    2 條第2 項第2 款所規定之第二級毒品。又犯該條例第10條
    之施用第二級毒品罪者，檢察官應聲請法院裁定令其入勒戒
    處所觀察、勒戒，其期間不得逾2 月，同條例第20條第1項
    及觀察勒戒處分執行條例第3 條第1 項定有明文。又按尿液
    初步檢驗係採用免疫學分析法，由於該分析法對結構類似之
    成分，亦可能產生反應，故初步檢驗呈陽性反應者，需採用
    另一種不同分析原理之檢驗方法進行確認，經行政院衛生署
    認可之檢驗機構則採用氣象層析質譜儀（GC/ MS）分析法，
    以氣象層析質譜儀分析法進行確認者，均不致產生偽陽性反
    應。至毒品施用後於尿液中可檢出之時間，受施用劑量及頻
    率、施用方式、飲水量之多寡、個人體質及其代謝情況等因
    素影響，因個案而異，一般可檢出之時間，安非他命為1至4
    天，與個人口服投與甲基安非他命後，其尿液中能否驗出安
    非他命陽性反應，與其投與方式、投與量、個人體質、採尿
    時間及檢測儀器之精密度等有關，一般而言，約70％於口服
    投與後24小時內自尿中排出，約90％於96小時內自尿中排出
    ，從而吸食時間距採集尿液時間最長可能不會超過4 日，此
    有行政院衛生署藥物食品檢驗局81年2 月8 日81藥檢壹字第
    1156號函示意旨可參。又服用安非他命以外之藥物或飲料者
    ，其尿液以酵素免疫分析法、薄層色層分析法及放射免疫分
    析法檢驗，於文獻報告中，可在尿液測試中產生偽陽性之安
    非他命反應。但利用精密之儀器分析，將可排除偽陽性之可
    能，而得到正確之答案。在目前最常以氣相層析質譜儀分析
    法確認，依此方法確認，幾乎不會有偽陽性產生等情，亦為
    本院依職務上已知之事實。經查，本件被告未曾因施用毒品
    案件經送觀察、勒戒，有本院被告前案紀錄表在卷可按。而
    被告為警採集之尿液編號Ｂ─07─51─01檢體，經送中山大
    學附設醫院檢驗科藥物檢測中心檢驗，該中心採取之尿液檢
    驗方法，乃先對尿液檢體以酵素免疫分析法作初步篩驗，於
    第二級毒品安非他命類、搖頭丸類，均呈陽性反應時，再輔
    以氣相層析質譜儀分析法（GC/ MS）作第二步確認以排除偽
    陽性之檢驗結果亦呈第二級毒品安非他命、甲基安非他命及
    ＭＤＭＡ均呈陽性反應，有台中市警察局第二分局委託鑑驗
    代號與真實姓名對照表、採集尿液同意書、中山大學附設醫
    院檢驗科藥物檢測中心97年8 月15日尿液檢驗報告在卷可稽
    （參台中市警察局第二分局刑事偵查卷宗第12頁至第14頁）
    ，是依上開尿液檢驗報告所示，被告之尿液經以氣相層析質
    譜儀分析法此精確嚴謹之檢驗方式確認，得以有效排除偽陽
    性反應，並無誤判之虞，該檢驗結果自屬可信。揆之上開說
    明，佐以被告之尿液檢驗報告，被告於97年7 月22日為警採
    尿往前回溯4 日內之某時，在不詳處所，施用第二級毒品安
    非他命、甲基安非他命及MDMA之行為，堪稱明確。
三、原審因而依毒品危害防制條例第20條第1 項、觀察勒戒處分
    執行條例第3 條第1 項，裁定被告施用第二級毒品，應送勒
    戒處所觀察、勒戒，經核認事用法均無不合。抗告人上揭抗
    告意旨，無非卸責之詞，不足採信。又抗告人雖提出上開臺
    灣臺中地方法院之裁定為證，惟衡諸該裁定之內容至多僅能
    證明抗告人有施用愷他命之行為，不能排除抗告人施用本件
    毒品之事實，亦不足以據為有利抗告人認定之依據，本件抗
    告為無理由，應予駁回。
四、據上論結，應依刑事訴訟法第412 條，裁定如主文。
中    華    民    國    98    年    2     月    13    日
                  刑事第二十庭  審判長法  官  楊貴雄
                                      法  官  林銓正
                                      法  官  鄧振球
以上正本證明與原本無異。
不得再抗告。
                                      書記官  劉有志
中    華    民    國    98    年    2     月    16    日


司法院資訊處製作；財團法人民間司法改革基金會備份。
